【裁判字號】    89,簡上,424
【裁判日期】    900704
【裁判案由】    拆屋還地
【裁判全文】
臺灣板橋地方法院民事判決  八十九年度簡上字第四二四號
    上  訴  人  甲○○
    被上 訴 人  乙○○
右當事人間請求拆屋還地事件，上訴人對於中華民國八十九年十月六日本院板橋簡易
庭八十九年度板簡字第七八○號第一審簡易判決提起上訴，本院判決如左：
    主    文
原判決第二項命上訴人給付之金額，超過本判決第三項所示數額部分與該部分之假執
行宣告暨訴訟費用之裁判廢棄。
右開廢棄部分，被上訴人在第一審之訴及假執行之聲請均駁回。
上訴人應自民國八十七年四月一日起至返還如附圖所示斜線部分之土地予被上訴人之
日止，按月給付被上訴人新台幣捌佰柒拾元。
其餘上訴駁回。
第一、二審訴訟費用，由上訴人負擔五分之四，餘由被上訴人負擔。
    事    實
甲、上訴人方面：
一、聲明：（一）原判決廢棄。
          （二）被上訴人在第一審之訴駁回。
二、陳述：除與原審判決書所載者相同，茲予引用外，補稱：
          上訴人所有系爭房屋係上訴人向他人所購買，購入時即為現況，嗣上訴人
          欲出售該屋時，被上訴人始稱該屋有占用其所有之系爭土地。上訴人願意
          購買占用部分之土地，但希望能分四個月給付價金。
三、證據：援用原審之立證方法。
乙、被上訴人方面：
一、聲明：求為判決駁回上訴。
二、陳述：除與原審判決書所載者相同，茲予引用外，另補稱：
          被上訴人願意將遭上訴人占用之土地出售予上訴人，但不同意上訴人所提
          分期支付價金之條件。
三、證據：援用原審之立證方法。
    理      由
一、被上訴人於原審起訴主張上訴人係台北縣板橋市○○段九九六地號土地及地上一
    、二樓房屋所有權人，嗣經地政機關測量結果，該屋占用被上訴人所有相鄰土地
    即同段九九七號地號九平方公尺之土地，經被上訴人請求上訴人拆屋還地無效後
    ，於民國（下同）八十七年四月一日聲請板橋市調解委員會調解不成。上訴人無
    權占用被上訴人所有系爭土地，面積為九平方公尺，系爭土地其公告地價每平方
    公尺新台幣（下同）五萬九千七百元，以百分之八十之申報地價計算，並以申報
    地價年息百分之十計算損失金額，上訴人占用期間，被上訴人相當於租金之損失
    ，每月為二千七百八十六元（59700x9x0.8x0.1x1/12= 2786），而上訴人拒不拆
    屋返地，被上訴人自得依民法第七百六十七條訴請被告拆屋還地及自八十七年四
    月一日請求調解之日起至返還土地日止相當於租金之損害等語。上訴人則以上訴
    人所有上開房屋係上訴人向他人所購買，購入時即為現況，嗣上訴人欲出售該屋
    時，被上訴人始稱該屋有占用其所有之系爭土地。上訴人願意向被上訴人購買占
    用部分之土地，但希望能分四個月給付價金等語，資為抗辯。
二、被上訴人主張台北縣板橋市○○段九九七地號土地為其所有之事實，業據提出土
    地登記簿謄本為證，且為上訴人所不爭執，自堪信為真實。又上開地號土地中有
    九平方公尺土地（詳細位置、面積如附圖斜線部分所示）為上訴人所有相鄰土地
    即九九六號土地上一、二樓房屋所占用之事實，亦經原審履勘現場查明屬，有勘
    驗筆錄及並有臺北縣板橋地政事務所土地複丈成果圖在卷可稽，上訴人就此亦不
    爭執，應認原告之主張為真實。
三、按無權占有他人土地，係侵害他人之所有權，遭他人無權占有土地之人，依社會
    通念，受有相當於租金之損害，應堪認定。又土地租金，依土地法第一百零五條
    準用同法第九十七條規定，以不超過該土地「申報價額」年息百分之十為限；又
    土地所有人未於公告期間申報地價者，始以公告地價百分之八十為其申報地價。
    平均地權條例第十六條亦定有明文。經查，系爭土地申報地價為每平方公尺一萬
    一千六百元，「公告現值」始為每平方公尺五萬九千七百元，有被上訴人提出之
    地價謄本在卷可稽，依據上開土地法規定，本件法定租金數額之計算，自應以申
    報地價為計算基準，被上訴人於原審主張係以「公告現值」為計算基礎，於法不
    合。從而依上開說明規定計算，被上訴人請求上訴人應自調解不成立之日即八十
    七年四月一日起至返還土地之日止，按月賠償被上訴人相當於租金之損害應為八
    百七十元（一一六○○元x九平方公尺x十％÷十二＝八七○元）。
三、從而被上訴人本於所有物返還請求權，請求上訴人拆屋還地（詳細位置面積如附
    圖所示斜線部分），及自請求調解不成立之日即八十七年四月一日起至返還土地
    之日止，按月賠償被上訴人相當於租金之損害八百七十元，為有理由，應予准許
    ，逾此範圍之請求，為無理由，應予駁回。原審為上訴人全部敗訴之判決，尚有
    未洽，上訴意旨指摘原判決不當，求予廢棄改判，於本件判決主文第二項所示部
    分為有理由，爰由本院予以廢棄改判，其餘部分為無理由，應予駁回。
四、結論：本件上訴為一部有理由，一部無理由，依民事訴訟法第四百三十六條之一
    第三項、第四百五十條、第七十九條但書，判決如主文。
中      華      民      國    九十      年      七      月      四      日
                                    臺灣板橋地方法院民事第三庭
~B審判長法官  游婷麟
~B      法官  李君豪
~B      法官  白光華
右為正本係照原本作成。
不得上訴。
中      華      民      國    九十      年      七      月      四      日
~B法院書記官  李錦輝


司法院資訊處製作；財團法人民間司法改革基金會備份。
